# Análisis Exploratorio de los Datos {#EDA}

```{r echo=FALSE, message=FALSE, warning=FALSE, paged.print=FALSE}
library(dlookr)
library(readxl)
setwd("~/Dropbox/DrSc UABC/Colaborations/Bio-Math/datasets/docentes")
dat <- read_excel("CEECD results numerico corregido.xlsx", 
                  sheet = "Tabla CON RESULTADOS NUMWRICOS", 
                  skip = 1)

#Class
library(readr)
class <- read_csv("class.csv")

#Full Class
fullclass <- read.csv("fullclass.csv")

library(Hmisc)

library(dplyr)

#class$teacher <- fullclass$Teacher
class$FOBAP <- fullclass$FOBAP
class$RES <- fullclass$RES
data <- cbind(dat[,5:14],class)

# Transformación a las escalas de variable apropiadas de las que alcanzo a entender, quedan algunas pendientes que posiblemente haya que reajustar la escala.
data$`¿Cuál es su género?` <-  as.factor(data$`¿Cuál es su género?`)
data$`¿Cuál es su edad?` <- factor(data$`¿Cuál es su edad?`, ordered = TRUE,
                                   levels = c("18 a 30 años", "31 a 40 años", "41 a 50 años", "51 a 60 años", "Mayor de 60 años"))
data$`¿Cuál es su grado académico?` <- factor(data$`¿Cuál es su grado académico?`,ordered = TRUE,
       levels = c("Preparatoria","Licenciatura","Posgrado (maestría, doctorado, especialidad)"))
data$`Estado donde vive actualmente` <- as.factor(data$`Estado donde vive actualmente`)
data$`¿Cuántas personas viven en su casa, incluyendo usted?` <- as.numeric(data$`¿Cuántas personas viven en su casa, incluyendo usted?`)
data$`¿En qué modalidad imparte clases?` <- as.factor(data$`¿En qué modalidad imparte clases?`)
data$`¿Cuántas horas trabaja al día?` <- factor(data$`¿Cuántas horas trabaja al día?`, ordered = TRUE,
       levels = c("No aplica","1 a 4 hroas al día", "4 a 6 horas al día", "6 a 8 horas al día", "Más de 8 horas al día"))
data$Level <- factor(data$Level, ordered = TRUE,
       levels = c("ABSENT", "MILD", "MODERATE", "SEVERE"))

## Renaming variables
data <- data %>%
  rename(genero = `¿Cuál es su género?`,
         edad = `¿Cuál es su edad?`,
         grado_academico = `¿Cuál es su grado académico?`,
         habitantes_en_casa  = `¿Cuántas personas viven en su casa, incluyendo usted?`,
         enfermedades = `¿Padece usted alguna enfermedad de riesgo? (seleccione todas las que apliquen)`,
         modalidad_clases = `¿En qué modalidad imparte clases?`,
         horas_trabajo_diarias = `¿Cuántas horas trabaja al día?`,
         estado_residencia = `Estado donde vive actualmente`,
         nivel_educativo_clases = `Nivel educativo en el que imparte clases (seleccione todas las que apliquen)`,
         horas_trabajo_onsite = `En caso de contestar presencial o mixto, en la pregunta anterior ¿Cuántas horas pasa usted en el area física de trabajo a la semana?`)

data$habitantes_en_casa <- factor(data$habitantes_en_casa, ordered = TRUE,
                                  levels = c("1","2","3","4"))
```

La base de datos `fullclass.csv` contiene las siguientes variables extras a `class.csv`: 

  - *`r names(fullclass)[names(fullclass) %nin% names(class)]`*
  
Se agregan las variables `FOBAP` y `RES`.


## Diagnóstico General

```{r echo=FALSE, message=FALSE, warning=FALSE}
setwd("~/Dropbox/DrSc UABC/Colaborations/Bio-Math/datasets/docentes/bookdown-docentes")
library(kableExtra)

data %>% 
  diagnose() %>% 
  kbl() %>% 
  kable_paper("hover", full_width = F) 
```

**Dudas:**
  
  - ¿Las variables están en las escalas de medición correcta para cada uno?
   - Si no es así, ¿cuáles debemos cambiar y a qué tipo de escala?


## Análisis Univariado

```{r echo=FALSE, message=FALSE, warning=FALSE}
describe(data)
```

## Visualizaciones de Normalidad en Variables Numéricas
```{r echo=FALSE, message=FALSE, warning=FALSE}
data %>% 
  normality() %>% 
  kbl() %>% 
  kable_paper("hover",full_width = F)
```

```{r echo=FALSE, message=FALSE, warning=FALSE}
data %>% 
plot_normality(Danger)
```

```{r echo=FALSE, message=FALSE, warning=FALSE}
data %>% 
plot_normality(Xeno)
```

```{r echo=FALSE, message=FALSE, warning=FALSE}
data %>% 
  plot_normality(Socio)
```

```{r echo=FALSE, message=FALSE, warning=FALSE, paged.print=FALSE}
data %>% 
  plot_normality(Con)
```

```{r echo=FALSE, message=FALSE, warning=FALSE}
data %>% 
  plot_normality(Trauma)
```

```{r echo=FALSE, message=FALSE, warning=FALSE}
data %>% 
  plot_normality(Comp)
```

```{r echo=FALSE, message=FALSE, warning=FALSE}
data %>% 
  plot_normality(FOBAP)
```

```{r echo=FALSE, message=FALSE, warning=FALSE}
data %>% 
  plot_normality(RES)
```

## Análisis Bivariado


```{r echo=FALSE, message=FALSE, warning=FALSE}
data %>% 
  correlate() %>% 
  kbl() %>% 
  kable_paper("hover", full_width = F)
```

### Matriz de correlación, variables numéricas
```{r echo=FALSE, message=FALSE, warning=FALSE}
plot_correlate(data)
```

